最高法院刑事判決　　　　　　九十六年度台上字第三八九三號
上 訴 人　台灣高等法院檢察署檢察官
被　　　告　甲○○
上列上訴人因被告違反藥事法等罪案件，不服台灣高等法院中華
民國九十六年二月十四日第二審更審判決（九十五年度上更(二)字
第三０八號，起訴案號：台灣台北地方法院檢察署八十七年度偵
字第九五一二號），提起上訴，本院判決如下：
    主  文
上訴駁回。
    理  由
一、違反藥事法部分：
按刑事訴訟法第三百七十七條規定：上訴於第三審法院，非以判
決違背法令為理由不得為之；是提起第三審上訴，應以原判決違
背法令為理由，係屬法定要件；如果上訴理由狀並未依據卷內訴
訟資料具體指摘原判決不適用何種法則或如何適用不當，或所指
摘原判決違法情事，顯與法律規定得為第三審上訴理由之違法情
形不相適合時，均應認其上訴為違背法律上之程式，予以駁回。
本件依檢察官起訴之事實，係指訴被告甲○○涉犯行為時即民國
八十六年五月七日修正公布之藥事法第八十三條第一項明知為偽
藥而販賣罪嫌；但經原審調查證據之結果，仍認不能證明被告犯
此部分之罪，因認第一審判決就此部分諭知被告無罪之判決，為
無不合，予以維持，駁回檢察官在第二審之上訴，已於判決內詳
敘其認定之理由，核與卷內資料尚無不符；從形式上觀察，原判
決並無違背法令情形。檢察官之上訴意旨略稱：(一)、證人林徐嬌
蓮於原審證稱：「伊在辦公室，係坐在告訴人陸有龍的太太張瑞
瑛旁邊，看她每天吃很多藥，張瑞瑛說她的藥是至徐逸哲（被告
之夫）處買的，一個月的藥費要花新台幣二萬元。」證人陸有綱
亦證稱：「伊有看到伊弟妹（張瑞瑛）在吃藥，她告知藥是徐逸
哲寄來的。」依上開證詞，足證張瑞瑛所服用之藥物，確係自徐
逸哲處購得，原判決仍認被告未販賣偽藥予張瑞瑛，顯有證據上
理由矛盾之違法。(二)、告訴人於偵查中提出錄音帶數捲，並稱該
等錄音帶有被告與張瑞瑛之通話，復提出節錄之錄音譯文一份以
供參酌，該等錄音帶及譯文既與案情有關，原審不惟未勘驗錄音
帶內容，復未向被告提示錄音譯文，僅向被告提示錄音帶，未依
法踐行調查證據程序，遽為有利被告之認定，於法洵有未合。(三)
、依告訴人提出之錄音帶內容，被告曾轉述徐逸哲所稱：張瑞瑛
腹瀉可能係服用「7CAW3 」藥丸所致，並要張瑞瑛減少藥量，由
每餐三顆改為每餐服用一顆或停止服用等語，足見被告對徐逸哲
售予張瑞瑛偽藥之過程、藥品內容及成分，均知之甚詳，被告與
其夫若無診療或販售偽藥之行為，如何因而知悉其成份？如何能
研判張瑞瑛係服用「7CAW3 」藥丸而造成腹瀉？原判決就此未再
深入審究，僅以被告係代徐逸哲回答張瑞瑛有關服藥問題，而逕
認被告並無販賣偽藥犯行，其採證認事殊與證據法則有違；請撤
銷原判決等語。惟按犯罪事實應依證據認定之，無證據不得認定
其犯罪事實；不能證明被告犯罪者，應諭知無罪之判決，刑事訴
訟法第一百五十四條第二項、第三百零一條第一項分別定有明文
。又所謂認定犯罪事實所憑之證據，雖不以直接證據為限，間接
證據亦包括在內，然而無論直接證據或間接證據，其為訴訟上之
證明，須於通常一般之人均不致有所懷疑，而得確信其為真實之
程度者，始得據為有罪之認定，倘其證明尚未達到此一程度，而
有合理之懷疑存在，無從使事實審法院得有罪之確信時，即應為
被告無罪之判決。再共同正犯，謂二人以上，對於犯罪有意思聯
絡及行為分擔，亦即其主觀上有為特定犯罪之目的，相互利用他
方之行為遂行犯罪之意思，客觀上有分擔犯罪構成要件之行為，
始足當之。本件原判決關於此部分之理由說明及卷內證據資料，
徐逸哲於第一審法院審理時證稱：伊為張瑞瑛進行耳穴檢測時，
被告未在旁；於原法院上訴審亦供稱：被告沒有與伊一起從事醫
療行為（見一審卷第五四頁反面、原審上訴卷第一三五頁）；告
訴人於第一審法院審理時亦陳明：被告沒有幫伊太太看病（見一
審卷第二０頁正面）；另證人陳黃瓊芳、梁桂美、徐美貞、潘秀
鑾、姚鐵璧、林徐嬌蓮、楊遠波、汪慧蘭、黎昌意、陸明佑、蔡
月嬌、徐蓮芳、張李招菊、陸有綱等人於本件偵審中或在徐逸哲
被訴違反醫師法一案中之證詞，均未能證明被告販賣偽藥；至證
人陸明浩雖於原法院更一審證稱：醫院內有徐醫師、江小姐及徐
醫師之助手被告三人在場，被告除了幫忙收錢、招待客人外，並
在病患看診前，拿棉花棒替病患耳朵消毒云云。惟告訴人於第一
審法院審理時已陳明被告未幫伊太太看病，而陸明佑陪同其母張
瑞瑛看病時，就讀國小六年級，其僅見被告陪其母聊天，至陸明
浩就讀小學一、二年級，以八、九歲稚齡兒童之記憶及智識，卻
對當時徐逸哲經營之檢驗所內部，特別是被告之行為細節記憶深
刻、清晰，顯與常理有違，陸明浩之證詞，不足採信。又被告苟
有參與販賣偽藥予張瑞瑛之事實，則第一審法院審理時曾提示藥
品清單並問告訴人是否向被告購買？告訴人卻靜默不答（見一審
卷第五三頁反面）；另張瑞瑛之遺囑內容，亦僅提及徐逸哲，並
未提及被告參與利用電腦診療及販賣偽藥（見八十七年度偵字第
九五一二號卷第二０頁）。至寄給張瑞瑛的郵件係徐逸哲包裝，
由徐美貞代寫寄出，亦據徐逸哲、徐美貞證述一致，是該郵寄物
品縱屬偽藥，亦不能證明被告參與該項郵寄偽藥之行為。而告訴
人提出之錄音帶，其中關於張瑞瑛與被告之對話，縱能證明徐逸
哲販賣偽藥予張瑞瑛，亦無以證明被告參與販賣偽藥；至上揭錄
音帶譯文所載：「妳這樣看不要有一個『7CAW3 』」、「徐醫師
說其他那個都不會啦，他讓妳幫『這個藥』改成一餐吃一顆，如
果吃了一顆還拉，就讓（徐醫師）幫這個藥停掉」、「這次徐醫
師給你們拿十二天藥！」等語，及被告於原審所稱：「這只是一
個轉述而已，因當時我先生徐逸哲去大連，張瑞瑛有服用大陸的
藥，大陸的藥不是向我們買的，張瑞瑛打電話問我說，他託徐逸
哲到大陸問的事情，徐逸哲有沒有回電話，我才電話問徐逸哲，
徐逸哲就把當時在大連問的情形告訴我，我把它紀錄下來，我再
打電話轉述給張瑞瑛」等語，仍不能證明被告共同販賣偽藥。況
徐逸哲此部分販賣偽藥予張瑞瑛之行為，當該偽藥寄達張瑞瑛時
，販賣行為即已完成，被告事後代徐逸哲回答張瑞瑛有關服藥問
題，亦不構成事後共犯。是上開錄音帶內容及其譯文，尚難資為
不利被告之認定。此外，復查無其他積極證據足資證明被告確有
公訴人所指之共同販賣偽藥犯行。原審以調查證據結果，斟酌全
辯論意旨，認不能證明被告犯此部分之罪，而維持第一審諭知被
告此部分無罪之判決，經核於法尚無違誤；檢察官上訴意旨(一)、
(三)對原審採證認事職權之適法行使，依憑己見指摘，復為事實上
之爭執，洵非適法之第三審上訴理由。又原判決已採信告訴人所
提錄音帶及錄音譯文，但仍不能資以證明被告犯罪，原判決已說
明其認定之理由（見原判決正本第十三頁第二至二三行），則原
審審判期日未勘驗該錄音帶內容及未向被告提示錄音譯文，均不
影響事實之認定；檢察官上訴意旨(二)指摘原審未依法踐行調查程
序，亦非適法之上訴理由。綜上所述，上訴意旨就同一證據資料
為相異之評價，或就不影響於判決本旨事項再為事實上之爭辯，
均與法律規定得為第三審上訴理由之違法情形，不相適合，應認
檢察官關於此部分之上訴違背法律上之程式，予以駁回。
二、違反醫師法及詐欺取財部分：
按刑事訴訟法第三百七十六條所列各罪之案件，經第二審判決者
，不得上訴於第三審法院，法有明文。上訴人另被訴違反行為時
醫師法第二十八條第一項未取得合法醫師資格，擅自執行醫療業
務及刑法第三百三十九條第一項詐欺取財部分，原判決係維持第
一審均諭知無罪之判決。查上開二罪核屬刑事訴訟法第三百七十
六條第一款、第四款之案件，依首開說明，既經第二審判決，自
不得上訴於第三審法院，檢察官復就此二部分提起上訴，顯為法
所不許，其此二部分之上訴為不合法，均應予駁回。
據上論結，應依刑事訴訟法第三百九十五條前段，判決如主文。
中　　華　　民　　國　九十六　年　　七　　月　 十九 　日
                      最高法院刑事第十一庭
                          審判長法官  林　永　茂
                                法官  洪　文　章
                                法官  蘇　振　堂
                                法官  蕭　仰　歸
                                法官  何　菁　莪
      本件正本證明與原本無異
                                      書  記  官
中　　華　　民　　國　九十六　年　　七　　月　二十四　日
                                                Ａ
